【裁判字號】    96,上易,2175
【裁判日期】    970227
【裁判案由】    恐嚇取財等
【裁判全文】
臺灣高等法院臺中分院刑事判決        96年度上易字第2175號
上  訴  人  臺灣臺中地方法院檢察署檢察官
被      告  甲○○
選任辯護人  徐文宗律師
上  訴  人
即  被  告  戊○○
選任辯護人  楊雯齡律師
被      告  丁○○
上列上訴人等因被告等恐嚇取財等案件，不服臺灣臺中地方法院
96年度易字第2483號中華民國96年10月15日第一審判決（起訴案
號：臺灣臺中地方法院檢察署95年度偵字第25350號），提起上
訴，本院判決如下：
    主  文
原判決撤銷。
甲○○共同傷害人之身體，處有期徒刑陸月，減為有期徒刑月
，如易科罰金，以銀元佰元即新台幣玖佰元折算壹日；又共同
以脅迫使人行無義務之事，未遂，處有期徒刑月，減為有期徒
刑壹月又拾伍日，如易科罰金，以銀元佰元即新台幣玖佰元折
算壹日。應執行有期徒刑肆月，如易科罰金，以銀元佰元即新
台幣玖佰元折算壹日。
戊○○共同連續意圖為自己不法之所有，以恐嚇使人將本人之物
交付，處有期徒刑壹年，減為有期徒刑陸月，如易科罰金，以銀
元佰元即新台幣玖佰元折算壹日。
丁○○共同連續意圖為自己不法之所有，以恐嚇使人將本人之物
交付，累犯，處有期徒刑拾月，減為有期徒刑伍月，如易科罰金
，以銀元佰元即新台幣玖佰元折算壹日。
    事  實
一、戊○○及丁○○（前於民國《下同》90年間，因重利案件經
    法院判處有期徒刑五月確定，於91年4月11日執行完畢）共
    同意圖為自己不法之所有，基於恐嚇取財之概括犯意聯絡，
    先後於：
  (一)95年3月12日或13日，先推由戊○○與不知情之黃哲祥至在
    臺中縣清水鎮○○路255之38號甲○○所經營之「妞妞KTV」
    ，與甲○○用餐。用餐間，再推由丁○○前來「妞妞KTV」
    向甲○○表示要找工作，經甲○○以尚無職缺為由回絕，丁○○即怒稱：「幹！沒有就沒有，講那麼多」，憤而步出現
    場，戊○○則外出將丁○○喚回，假意安撫說：「好好講」
    ，丁○○旋向甲○○嚇稱：「時機不好，欠錢，要3萬」，
    戊○○及丁○○並直接以加害安全、財產之事對甲○○恫稱
    ：「是圍事費」、「如不給付，將對KTV不利，要砸店」等
    語，致甲○○心生畏懼，為免事端擴大，遂於3月15日18時
    許，至臺中縣清水鎮○○路與鰲峰路口丁○○所開設之藍雨
    檳榔攤，將新臺幣（下同）2萬2千元交付丁○○。
  (二)復於95年4月間，戊○○及丁○○經由不知情之黃哲祥以電
    話向甲○○轉告恐嚇稱須再付圍事費云云，致甲○○心生畏
    懼，再至陳俊杉上開藍雨檳榔攤，交付1萬元予丁○○。
  (三)95年5月29日22時許，甲○○所經營之「妞妞KTV」更名為「
    意難忘KTV」重新開幕，戊○○及丁○○承同一概括犯意聯
    絡，於電話中向甲○○表示：「店重新開幕，要錢」，甲○○回以：「生意不好，希望欠一下」、「沒錢」等語，戊○○即向甲○○恫稱：「沒有給他面子，要砸店、拿炸彈炸」
    ，並由丁○○於同日23時40分許，駕駛車號7238-HU白色BMW
    自小客車，載2名不詳成年男子至「意難忘KTV」坐約10分鐘
    ，未獲甲○○付款，遂離去現場。翌日（30日）零時50分許
    ，戊○○、丁○○另行起意，與陳明銓、乙○○（共同被告
    ，業經原審另為不受理判決）分持棍棒、斧頭等物，至「意
    難忘KTV」砸毀店內電視機、冰櫃、攝影機等物後離去（毀
    損部分，業據甲○○撤回告訴，經原審法院另為不受理判決
    ）。
二、嗣吳幸芍以電話通知其父甲○○上情，甲○○趕至「意難忘
    KTV」，不甘遭勒索及砸店，竟於同日（95年5月30日）凌晨
    1時30分許，夥同數名年籍不詳成年人，由甲○○於電話中
    誘使戊○○返抵「意難忘KTV」。戊○○不疑，而與丁○○
    、丙○○及乙○○共乘前開自小客車前往，俟戊○○等人到
    來後，甲○○與上開不詳成年人數名，即共同基於傷害之犯
    意聯絡，拉下鐵門，甲○○出聲喊打，戊○○、丁○○、丙○○、乙○○亦不甘示弱，基於傷害之犯意聯絡，與甲○○
    及上開數不詳成年人互毆，致戊○○受有右側脛骨骨截斷移
    位性骨折及頭部外傷合併血腫、雙眼瘀傷、四肢多處瘀青等
    傷害（另丁○○、丙○○、乙○○及甲○○受有傷害部分，
    業據丁○○、陳明銓、乙○○及甲○○撤回告訴，此部分詳
    後敘）。甲○○見戊○○等4人已遭毆打倒地，無力反抗，
    遂與上開數不詳成年人另行基於使人行無義務之事之  犯意
    聯絡，手持木棍及鋁棒站立在戊○○等人身旁，由1名不詳
    成年人，要求戊○○等人拿出身分證，甲○○則訊以：「事
    情要不要結束？」戊○○因遭毆打在地，遂表示：「有，事
    情要結束」，甲○○遂要求戊○○等人應簽立放棄追究傷害
    告訴之和解書，而以此方式脅迫戊○○等4人行無義務之事
    ，然因戊○○等人未帶證件，始未簽立，致甲○○等人逼簽
    和解書未遂；嗣經警據報到場處理，始循線查悉上情。
三、案經戊○○、丁○○、乙○○、陳明銓及甲○○分別訴請臺
    中縣警察局清水分局報請臺灣臺中地方法院檢察署檢察官偵
    查起訴。
    理  由
一、被告以外之人於審判外之言詞或書面陳述，除法律有規定者
    外，不得作為證據。刑事訴訟法第159條第1項定有明文。本
    件證人甲○○、吳幸芍、吳采溦、曾志偉及證人戊○○、丁○○、陳明銓、乙○○於警詢中所為之陳述，係屬審判外之
    言詞陳述，查無得為證據之例外事由，復經被告戊○○及被
    告甲○○之原審辯護人於原審準備程序表示無證據能力，依
    上開說明，不得採為本案之證據，合先敘明。
二、上訴人即被告（下稱被告）戊○○及被告丁○○部分：
  (一)訊據上訴人即被告（下稱被告）戊○○及被告丁○○固坦承
    曾與甲○○接觸等情不諱，惟矢口否認有何恐嚇取財犯行，
    被告戊○○辯稱：伊未曾向吳東信恐嚇要索圍事費，伊於95
    年3月間甲○○之「妞妞KTV」開幕時前往唱歌喝酒，席間丁○○進來不知與甲○○談論何事，伊等喝完酒後即離開，此
    後並未曾拿到甲○○交付任何款項；同年5月29日，伊並未
    前往意難忘KTV恐嚇或砸店，伊當時係在丁○○之檳榔攤正
    要回家，接獲甲○○電話始前往，甫抵達該店，即遭甲○○
    等人毆打倒地云云。被告丁○○辯稱：伊於95年3月間前往
    「妞妞KTV」係與乙○○送檳榔過去，收取約320元貨款即離
    開，並未有何恐嚇索取圍事費之事，亦未曾向甲○○取得其
    他費用，同年5月29日當天，伊與戊○○等人係接獲甲○○
    電話後始行前往意難忘KTV，一到達即遭甲○○等人毆打在
    地，事前伊並未前往該店恐嚇或砸店云云。
  (二)經查：
    1.前揭事實，業據甲○○於檢察官訊問時證稱：於95年5月
      份，遭戊○○及丁○○勒索保護費，對方說一定要給，我
      因為害怕，只好乖乖繳，本來開口3萬元，後來降為2萬多
      元，付2次保護費。第1次2萬2千元，第2次1萬元。於95年
      5月29日22時許，戊○○又打電話跟我要錢，我跟他說我
      沒有錢，他就說要砸店等語（詳偵卷(二)24頁）；復於原審
      法院證稱：自95年3月10日開始經營KTV，約於3月12日或
      13日，我與戊○○、黃哲祥在店內吃飯，丁○○到店內，
      表示要找工作，我回答這裡沒有缺人，丁○○就說「幹！
      沒有就沒有，講那麼多」後，便走出去。戊○○出去叫丁○○回來，黃哲祥對我說這是規矩，1天多做1攤，比較沒
      事情。戊○○就在旁邊說好好講。丁○○說時機不好，欠
      錢，要3萬。戊○○及丁○○就直接說是圍事費。約於3月
      14日或15日，我將2萬2千元拿到藍雨檳榔攤，交給丁○○
      。又於95年4月間，拿1萬元至藍雨檳榔攤給丁○○。於95
      年5月29日KTV重新開幕，丁○○帶兩個年輕人來店裡坐，
      我問丁○○要不要喝茶，丁○○說不要，便離開，之後我
      回到家裡，戊○○在電話中向我勒索保護費，說：「店重
      新開幕，要錢」。我說：「生意不好，希望欠一下」、「
      沒錢」，戊○○向我說：「沒有給他面子，要砸店、拿炸
      彈炸我」等語甚詳（詳原審卷127至130頁）。其就第2次
      遭恐嚇部分並證述：第2次收錢是在95年4月份的時候，是
      黃哲祥打電話跟我說他們又要拿錢了，在我的心裡認為他
      們就是戊○○及陳俊杉，但之後錢我都是交給丁○○等語
      （參原審卷第129頁）。
    2.證人甲○○與被告戊○○、丁○○於本案中，固屬對立，
      但證人甲○○對被告戊○○及丁○○如何向其索取保護費
      、索取之時間、金額及交付方式等情節，前後所述一致，
      鉅細靡遺，無重大瑕疵，其於偵查中及本院所證，應屬可
      信。復參酌證人甲○○為KTV經營者，在本案發生前，與
      被告戊○○、丁○○無任何仇隙，本於和氣生財，自無必
      要無端糾眾毆打被告戊○○及丁○○。而證人甲○○與數
      名不詳姓名、年籍之成年人，於95年5月30日共同對被告
      戊○○、丁○○及案外人陳明銓、乙○○為傷害行為，應
      係針對被告戊○○等人先前恐嚇取財及毀損犯行之反撲，
      益證被告戊○○及丁○○確實於上揭時、地，連續對證人
      甲○○為恐嚇取財犯行無誤。被告戊○○、丁○○上揭所
      辯顯屬卸責之詞，不足採信。事證明確，彼二人犯行均堪
      認定。
三、被告甲○○部分：訊據被告甲○○固坦承於95年5月30日1時
    30分許，其與告訴人戊○○、丁○○、陳明銓及李文洲均在
    意難忘KTV等情不諱，惟否認有何傷害及強制犯行。辯稱：
    伊當時係遭戊○○等人毆打，因戊○○等人要毆打店內客人
    ，致客人與戊○○等人互相毆打，伊並未參與毆打，亦未要
    求戊○○等人寫和解書云云。經查：
  (一)傷害部分：
    1.關於此部分之事實，業據證人戊○○於檢察官訊問時證稱
      ：甲○○當天打電話叫我過去，我們一到，他們鐵門拉下
      來就打了等語（偵卷二第26頁）；復於原審證稱：95年5
      月30日凌晨1點30分甲○○邀我到「意難忘KTV」喝酒，乙○○、丁○○、陳明銓和我一起去。... 我們4人一起進
      去... 甲○○就站在我右手邊，手上拿球棒，甲○○喊打
      後，10幾個人圍過來，每一個人手上都拿棒球棍或鐵棍。
      甲○○先打我的腳，另外1個人也打我的腳，還有人打我
      的背部、後腦等語（詳原審卷第183至185頁）；證人丁○○於檢察官訊問時證稱：我一進KTV，鐵門就拉下來，就
      被打了，然後送醫等語（詳偵卷二第26頁）；復於原審證
      稱：戊○○講完電話，約我、陳明銓及乙○○，由我開車
      號7238-HU號自小客車到「意難忘KTV」，... 進去KTV，
      ... 隔沒多久，鐵門拉下來。甲○○出來，拿1支木棒，
      約10個人拿球棒、鐵條出來，甲○○以台語說：打乎死等
      語（詳原審卷第193至198頁）；證人陳明銓於檢察官訊問
      時證稱：95年5月30日凌晨，... 跟戊○○一起去KTV，一
      進去就被打，被10幾、20個人打，拿棒球棍一直打我們等
      語（詳偵卷二第26、27頁）；  證人李文洲於檢察官訊問
      時證稱：戊○○、丁○○、陳明銓約我去意難忘KYV，不
      到1分鐘，聽見10多人衝出來，拿球棒，鐵門拉下來就開
      始打，... 甲○○拿球棒打我的頭，也有打我的腰等語（
      詳偵卷二第23、24頁），經核證人戊○○、丁○○、乙○○、陳明銓所供大致相符，並有童綜合醫院診斷證明書、
      監視器錄影相片、現場照片、現場圖、扣押物品相片在卷
      可稽（詳警卷第78至83、87至100頁），及木棍3支及斧頭
      1支扣案可證。證人戊○○、丁○○、陳明銓及乙○○於
      本案中，固與被告甲○○對立，但彼此對於被毆受傷之情
      節所證大致相符，足堪採信。衡酌戊○○、丁○○、陳明
      銓及乙○○於95年5月30日凌晨1時30分許前往意難忘KTV
      前，已對被告甲○○為強索保護費及砸店等行為，被告甲○○為報復戊○○、丁○○等人，而邀集數名姓名、年籍
      不詳之成年人，對戊○○、丁○○、陳明銓及乙○○為傷
      害行為，亦與常情相符。是被告甲○○與數名姓名、年籍
      之不詳成年人，共同毆打戊○○、丁○○、陳明銓及乙○○之犯行，亦堪予認定。
    2.本案雖經證人吳幸芍於檢察官訊問時證稱：戊○○等4人
      砸店完後，我父親回來，我父親在門口，他們就折回來，
      他們打我父親，我不知道誰先動手，是用棒球棍打的等語
      （詳偵卷二第24頁）；復於原審證稱：1點多時，丁○○
      、丙○○、乙○○及戊○○等4人進來店裡面與我父親發
      生口角，我就看到他們毆打我父親，我爸爸叫我躲起來，
      ... 我確定陳明銓有拿木棍打我爸爸，李文洲用手打我父
      親云云（詳原審卷第135至137頁）。證人吳采溦於檢察官
      訊問時證稱：戊○○、陳明銓他們拿鋁棒及棍子砸店，然
      後我就往後門跑，我不知道我父親被打，我是等到沒有聲
      音後才出來，出來時看到我父親倒在地上云云（詳偵卷二
      第25頁）；於原審證稱：砸店的那些人開1部車停好，人
      就衝進來，手上拿著很像木板床的木棒，木棒大約90公分
      左右、細長的長方形，至於幾個人拿木棒，我忘記了，大
      約是3個人。那4個人衝進來就開始打我爸爸，我就尖叫往
      後面衝，3、4個客人就留在那邊，而原本躲在稻田內的客
      人，大約有5、6個人就往店內衝，接下來我就躲到稻田裡
      面，所以不曉得店內的情形云云（詳原審卷202頁）。證
      人曾志偉於原審證稱：我先與甲○○講話，看到4個人進
      來，其中1人拿球棒，包括在庭上的戊○○、丁○○，但
      不是他們兩人拿球棒，他們進店裡面來就與甲○○吵架，
      ... 先動手打甲○○，也要打我，我就跑到後面，等了一
      下，已沒有聲音才出來，甲○○及他們4人都躺在地上，
      我去扶甲○○起來，甲○○就報警云云（詳原審卷第138
      、139頁）。然查證人吳幸芍、吳采溦均係被告甲○○之
      女，證人曾志偉為證人吳幸芍之男友，其等3人立場與被
      告甲○○相同，所證難免偏頗，況證人吳幸芍與被告甲○○尚有共犯嫌疑，目前由檢察官偵查中，更難期待其據實
      證述共犯情節。是以證人吳幸芍、吳采溦及曾志偉所證，
      均不足為有利於被告甲○○之認定。關於被告甲○○此部
      分之犯行，事證明確，被告甲○○所辯不足採信。
  (二)強制未遂部分：
    1.關於此部分之事實，業據證人戊○○於原審證稱：甲○○
      要求渠等與他和解，並說不和解，要將渠等押走，旁邊有
      一位高高胖胖的人叫渠等拿身分證出來，但是渠等沒有人
      拿身分證出來。甲○○沒有講和解的內容，也沒有拿出紙
      、筆，甲○○和他旁邊的人，要渠等簽和解書，不要告他
      們，他們才要把渠等送醫院等語甚詳（詳原審卷185、186
      、190頁），經核與證人丁○○於原審所證：渠等被打倒
      下後，甲○○說事情要不要結束，戊○○回答事情要結束
      ，甲○○叫渠等4個人寫切結書，要渠等不要追究，但渠
      等沒有寫，因為沒有帶證件等語大致相符（詳原審卷195
      至198頁）。
    2.本件被告甲○○為解決戊○○及丁○○對其索取保護費之
      騷擾，乃採取以暴制暴之方式，其目的無非在終局解決與
      戊○○間之紛擾。因此，被告甲○○於戊○○等人倒地後
      ，其不法實力高於戊○○，自得順勢要求戊○○等人簽立
      放棄追究刑事責任之和解書。況且，被告甲○○等人亦當
      慮及若不在當下要求戊○○等人簽立和解書，事後戊○○
      等人勢必再行報復，被告甲○○此部分強制未遂犯行，亦
      可認定，其所辯未強迫戊○○等人簽和解書云云，亦屬卸
      責之詞，不足採信。事證明確，被告甲○○此部分犯行堪
      認定。
四、查被告3人行為後，刑法於94年1月7日修正，於94年2月2日
    公布，於95年7月1日施行。按行為後法律有變更者，適用行
    為時之法律，但行為後之法律有利於行為人者，適用最有利
    於行為人之法律，刑法第2條第1項定有明文。又比較新舊法
    時，應就罪刑有關之共犯、未遂犯、想像競合犯、牽連犯、
    連續犯、結合犯，以及累犯加重、自首減輕暨其他法定加減
    原因（如身分加減）與加減例等一切情形，綜其全部罪刑之
    結果而為比較。最高法院95年度第8次刑事庭會議決議可資
    參照。本件關於被告戊○○、丁○○及甲○○犯行新舊法之
    比較適用，均詳如附表所示。
五、核被告戊○○及丁○○就前揭事實一之(一)、(二)所為，均係犯
    刑法第346條第1項之恐嚇取財罪；事實一之(三)所為，均係犯
    刑法第346條第3項、第1項之恐嚇取財未遂罪。被告戊○○
    與丁○○對於上開犯行，彼此間有犯意聯絡及行為分擔，應
    依刑法第28條規定論以共同正犯。渠等所為事實一之(二)該次
    犯行，係利用不知情之黃哲祥對被害人甲○○轉達恐嚇取財
    之意思，為間接正犯。渠等所為2次恐嚇取財既遂犯行及1次
    恐嚇取財未遂犯行，時間緊接，基本犯罪構成要件相同，顯
    係出於概括之犯意為之，為連續犯，應依修正前刑法第56條
    規定，從一重之恐嚇取財罪既遂罪處斷，並加重其刑。又被
    告丁○○前於90年間，因重利案件，經原審法院以90年度易
    字第3150號判處有期徒刑五月確定，於91年4月11日易科罰
    金執行完畢，有台灣高等法院被告前案紀錄表在卷可稽，其
    於有期徒刑執行完畢後，5年內故意再犯本件有期徒刑以上
    之罪，為累犯，應依刑法第47條第1項規定，遞加其刑。核
    被告甲○○所為，係犯刑法第277條第1項之傷害罪及同法第
    304條第2項、第1項之強制未遂罪。被告甲○○與上開數名
    不詳成年人，對於上開傷害及強制未遂犯行，彼此間有犯意
    聯絡及行為分擔，應依刑法第28條規定論以共同正犯。被告
    甲○○就強制犯行部分，已著手於犯罪行為之實行而不遂，
    為未遂犯，應依刑法第25條第2項規定，減輕其刑，又其所
    犯強制未遂犯行，係1行為侵害4人法益而觸犯數罪名，應依
    刑法第55條規定從一重處斷（按刑法第55條關於想像競合犯
    規定部分並未修正）。其所犯上開2罪間，犯意各別、罪名
    互殊，應予分論併罰。
六、公訴意旨另以：
  (一)被告戊○○、丁○○及共同被告陳明銓、乙○○於95年5月
    30日0時50分許，分持棍棒、斧頭等物，在「意難忘KTV」，
    砸毀店內電視機6台、冰櫃2台、攝影機4台及桌椅設備等物
    ，及於同日凌晨1時30分許，在該處與甲○○互毆，致甲○○受有頭皮撕裂傷、頭部外傷、右手挫傷及第一掌骨骨折之
    傷害，認被告戊○○、丁○○及共同被告陳明銓、乙○○涉
    犯毀損及傷害等罪嫌，惟查該部分業經告訴人甲○○對被告
    丁○○、共同被告陳明銓及乙○○撤回告訴，效力及於被告
    戊○○，對被告丁○○、戊○○等人就此部分自應另行諭知
    公訴不受理。
  (二)被告甲○○於上揭時地夥同他人毆打丁○○、陳明銓及乙○○，致丁○○受有下頷鈍挫傷、背部多處鈍挫傷、左肘嚴重
    鈍挫傷合併皮下血腫、右手、右大腿、右小腿、左小腿、右
    足多處鈍挫傷合併擦傷、左臀部鈍挫傷合併皮下血腫等傷害
    ；丙○○受有頭部外傷、頭皮撕裂傷、胸部鈍挫傷、背部多
    處鈍傷合併皮下血腫、兩側上肢多處鈍挫傷及擦傷、右下肢
    鈍挫傷合併撕裂傷及擦傷、左膝鈍挫傷及擦傷、腎臟鈍挫傷
    合併血尿；乙○○受有血尿、左側腰協痛、頭部外傷併頭皮
    撕裂傷、頭部血腫、右膝挫傷併股四頭肌下血腫、臉部挫傷
    併右眉下眼眶撕裂傷涉犯傷害罪嫌。惟查該部分業據告訴人
    丁○○、陳明銓及乙○○於第一審辯論終結前撤回告訴，有
    撤回告訴狀在卷可憑（原審卷第81-83頁），因公訴人認此
    部分與被告甲○○上揭傷害戊○○部分係屬一行為觸犯數罪
    名之裁判上一罪關係，爰不另為不受理判決。
七、原審對被告戊○○、丁○○、甲○○3人予以論罪科刑，固
    非無見，惟查：原判決事實欄中謂被告戊○○、丁○○於
    95年3月12日或13日日向被害人甲○○恐嚇勒取保護費，甲○○心生畏懼而於3月15日交付2萬2千元，復於95年4月間，
    再交付1萬元予被告丁○○，似認定被告戊○○、丁○○就
    該部分係以有1次恐嚇行為而分2次取財，然理由中卻又認被
    告甲○○該部分所為係犯2次恐嚇取財既遂犯行（參原判決
    第6頁），所認定事實與理由不無予盾。被告甲○○於上
    揭時地另傷害    丁○○、陳明銓及乙○○部分，已據告訴
    人丁○○、陳明銓  及乙○○於原審辯論終結前撤回告訴，
    原判決就此部分併列載於事實欄中，於理由中未敘明不另為
    不受理判決，就已受請求之事項未予判決。被告甲○○於
    上揭時地對被告戊○○、丁○○、陳明銓及乙○○強制未遂
    部分，原判決就其侵害該4人法益之數罪間究何關係，並未
    敘明，亦未引用刑法第55條，亦有疏漏。被告戊○○否認犯
    行執詞上訴，雖非可採，然檢察官據此上訴指摘原判決不當
    ，則有理由，原判決既有可議，自無可維持，應由本院將原
    判決撤銷改判。爰審酌被告戊○○及丁○○正值青壯之年，
    竟以恫嚇之手段強索財物，作奸犯科，行為惡劣，被告丁○○為累犯，被告戊○○為主謀，犯後均否認犯行，被告甲○○面對不法恐嚇勒索財物而以暴力反制，亦不足取，其夥眾
    毆打戊○○等人受傷不輕，復強制戊○○等人簽立和解書未
    遂，暨犯後否認犯行等一切情狀，分別量處如主文第2、3頂
    所示之刑。又被告戊○○、丁○○、甲○○本件犯罪，係於
    96年4月24日前所犯，合於減刑條件，均應依中華民國96年
    罪犯減刑條例第2條第1項第3款、第7條，予以減刑，就被告
    甲○○部分並合併定其應執行刑，併依同例第9條、修正前
    刑法第41條第1項前段規定，分別諭知易科罰金之折算標準
    。至扣案之木棍3支及斧頭1支，為被告丁○○所有，業據被
    告丁○○於原審審理時供述在卷（詳原審卷208頁），而被
    告丁○○涉嫌傷害部分，業經原審判決公訴不受理，自不得
    宣告沒收。另扣案之斷柄球棒2支，被告甲○○否認為其所
    有（詳原審卷208頁），亦無證據足認為其所有，亦不宣告
    沒收。
八、被告甲○○、丁○○均經合法傳喚，無正當理由不到庭，爰
    不待其陳述逕行判決。
據上論結，應依刑事訴訟法第371條、第369條第1項前段、第364
條、第299條第1項前段，刑法第2條第1項、第28條、第277條第1
項、第304條第2項、第1項、第346條第1項、第47條第1項、第25
條第2項、第55條、修正前刑法第56條、第41條第1項前段、第51
條第5款，罰金罰鍰提高標準條例第1條前段、修正前罰金罰鍰提
高標準條例第2條，中華民國96年罪犯減刑條例第2條第1項第3款
、第7條、第9條、第10條第1項，判決如主文。
本案經檢察官己○○到庭執行職務。
中    華    民    國    97    年    2     月    27    日
            刑事第十庭    審判長法  官  林  照  明
                                法  官  蔡  名  曜
                                法  官  林  欽  章
上列正本證明與原本無異。
不得上訴。
                                書記官  許  哲  禎
中    華    民    國    97    年    2     月    27    日
附表
┌────────┬────────┬────────┬────────┐
│法        條    │修正前規定      │修正後規定      │新舊法之比較    │
├────────┼────────┼────────┼────────┤
│刑法第二百七十七│罰金罰鍰提高標準│刑法施行法第一條│(一)本件被告戊○○│
│條第一項、第三百│條例第一條前段規│之一規定：「中華│、丁○○及甲○○│
│四十六條第一項及│定：「依法律應處│民國九十四年一月│分別所犯刑法第二│
│第三百零四條第二│罰金、罰鍰者，就│七日刑法修正施行│百七十七條第一項│
│項、第一項法定刑│其原定數額得提高│後，刑法分則編未│、第三百四十六條│
│關於罰金部分：罰│為二倍至十倍。」│修正之條文定有罰│第一項及第三百零│
│金罰鍰提高標準條│現行法規所定貨幣│金者，自九十四年│四條第二項、第一│
│例第一條前段、現│單位折算新台幣條│一月七日刑法修正│項之罪法定刑均有│
│行法規所定貨幣單│例第二條規定：「│施行後，就其所定│罰金刑（第二百七│
│位折算新台幣條例│現行法規所定金額│數額提高為三十倍│十七條第一項及第│
│第二條、刑法第三│之貨幣單位為圓、│，但七十二年六月│三百四十六條第一│
│十三條第五款    │銀元或元者，以新│二十六日到九十四│項均為銀元一千元│
│                │台幣元之三倍折算│年一月七日新增或│以下，第三百零四│
│                │之。」          │修正之條文，就其│條第一項為銀元三│
│                │刑法第三十三條第│所定數額提高為三│百元以下），且為│
│                │五款規定：「罰金│倍。」刑法第三十│刑法分則編未修正│
│                │：一元以上。」  │三條第五款規定：│之條文而定有罰金│
│                │                │「罰金：新台幣一│刑者，於刑法施行│
│                │                │千元以上，以百元│法第一條之一修正│
│                │                │計算之。」      │增訂前，其貨幣單│
│                │                │                │位為銀元，是被告│
│                │                │                │等所犯上開各罪罰│
│                │                │                │金刑之提高標準，│
│                │                │                │於適用罰金罰鍰提│
│                │                │                │高標準條例第一條│
│                │                │                │前段及現行法規所│
│                │                │                │定貨幣單位折算新│
│                │                │                │台幣條例第二條規│
│                │                │                │定換算為新台幣時│
│                │                │                │，就刑法第二百七│
│                │                │                │十七條第一項及第│
│                │                │                │三百四十六條第一│
│                │                │                │項法定刑罰金部分│
│                │                │                │，應為罰金新台幣│
│                │                │                │三萬元以下（乘以│
│                │                │                │十，再乘以三。另│
│                │                │                │刑法第三百零四條│
│                │                │                │第二項、第一項法│
│                │                │                │定刑罰金部分，應│
│                │                │                │為罰金新台幣九千│
│                │                │                │元以下（乘以十，│
│                │                │                │再乘以三）。如適│
│                │                │                │用刑法施行法第一│
│                │                │                │條之一規定提高三│
│                │                │                │十倍，則刑法第二│
│                │                │                │百七十七條第一項│
│                │                │                │及第三百四十六條│
│                │                │                │第一項法定刑罰金│
│                │                │                │部分，則為罰金新│
│                │                │                │台幣三萬元以下（│
│                │                │                │乘以三十）。另刑│
│                │                │                │法第三百零四條第│
│                │                │                │二項、第一項法定│
│                │                │                │刑罰金部分，則為│
│                │                │                │罰金新台幣九千元│
│                │                │                │以下。故關於法定│
│                │                │                │刑為罰金部分之提│
│                │                │                │高標準，新法非較│
│                │                │                │有利於被告，本案│
│                │                │                │關於刑法第二百七│
│                │                │                │十七條第一項、第│
│                │                │                │三百四十六條第一│
│                │                │                │項及第三百零四條│
│                │                │                │第二項、第一項之│
│                │                │                │罪法定刑罰金提高│
│                │                │                │標準部分，應依刑│
│                │                │                │法第二條第一項前│
│                │                │                │段規定，適用行為│
│                │                │                │時之法律即罰金罰│
│                │                │                │鍰提高標準條例第│
│                │                │                │一條前段及現行法│
│                │                │                │規所定貨幣單位折│
│                │                │                │算新台幣條例第二│
│                │                │                │條之規定。      │
│                │                │                │(二)法定刑罰金部分│
│                │                │                │，依修正前刑法第│
│                │                │                │三十三條第五款規│
│                │                │                │定，及罰金罰鍰提│
│                │                │                │高標準條例第一條│
│                │                │                │前段提高後，再依│
│                │                │                │現行法規所定貨幣│
│                │                │                │單位折算新台幣條│
│                │                │                │例第二條換算為新│
│                │                │                │台幣時，為新台幣│
│                │                │                │六元以上至三十元│
│                │                │                │以上，依修正後刑│
│                │                │                │法第三十三條第五│
│                │                │                │款規定，為新台幣│
│                │                │                │一千元以上，修正│
│                │                │                │後刑法第三十三條│
│                │                │                │第五款規定非較有│
│                │                │                │利於被告，依刑法│
│                │                │                │第二條第一項前段│
│                │                │                │規定，應適用修正│
│                │                │                │前刑法第三十三條│
│                │                │                │第五款規定。    │
├────────┼────────┼────────┼────────┤
│刑法關於未遂犯之│刑法第二十六條前│刑法第二十五條第│按刑法第二十六條│
│規定            │段：「未遂犯之處│二項：「未遂犯之│前段有關未遂犯得│
│                │罰，得按既遂犯之│處罰，以有特別規│按既遂犯之刑減輕│
│                │刑減輕之。」    │定者為限，並得按│之規定，移列於同│
│                │                │既遂犯之刑減輕之│法第二十五條第二│
│                │                │。」            │項後段，此部分僅│
│                │                │                │係體例之挪移，文│
│                │                │                │字用語完全相同，│
│                │                │                │並無法律變更之比│
│                │                │                │較問題（最高法院│
│                │                │                │95年度第21次刑事│
│                │                │                │庭會議、95年度台│
│                │                │                │上字第6159號判決│
│                │                │                │參照）。        │
├────────┼────────┼────────┼────────┤
│刑法第二十八條  │二人以上共同實施│二人以上共同實行│本件被告戊○○及│
│共同正犯        │犯罪之行為者，皆│犯罪之行為者，皆│丁○○間；另被告│
│                │為正犯。        │為共犯。        │甲○○與數名姓名│
│                │                │                │、年籍不詳之成年│
│                │                │                │人士間，所為上開│
│                │                │                │犯行，既屬實行犯│
│                │                │                │罪行為之正犯，則│
│                │                │                │適用修正施行後之│
│                │                │                │刑法第二十八條規│
│                │                │                │定論擬，並無不利│
│                │                │                │於被告。應逕依修│
│                │                │                │正後刑法第二十八│
│                │                │                │條規定，論以共同│
│                │                │                │正犯。          │
│                │                │                │                │
│                │                │                │                │
├────────┼────────┼────────┼────────┤
│刑法第五十六條  │連續數行為而犯同│已刪除。        │被告戊○○及陳俊│
│連續犯          │一罪名者，以一罪│                │彬恐嚇取財犯行，│
│                │論。但得加重其刑│                │係基於概括犯意而│
│                │至二分一。      │                │為，依修正前刑法│
│                │                │                │第五十六條規定，│
│                │                │                │應以一罪論，並加│
│                │                │                │重其刑，於適用新│
│                │                │                │法時應分論併罰，│
│                │                │                │修正後刑法之規定│
│                │                │                │並非較有利於被告│
│                │                │                │，依刑法第二條第│
│                │                │                │一項前段規定，仍│
│                │                │                │應適用修正前刑法│
│                │                │                │第五十六條規定。│
├────────┼────────┼────────┼────────┤
│刑法第四十七條  │受有期徒刑之執行│受徒刑之執行完畢│被告丁○○於有期│
│累犯            │完畢，或受無期徒│，或一部之執行而│徒刑執行完畢後，│
│                │刑或有期徒刑一部│赦免後，五年以內│五年以內再故意犯│
│                │之執行而赦免後，│故意再犯有期徒刑│本件有期徒刑以上│
│                │五年以內再犯有期│以上之罪者，為累│之罪，依修正前刑│
│                │徒刑以上之罪者，│犯，加重本刑至二│法第四十七條，或│
│                │為累犯，加重本刑│分之一。第九十八│修正後刑法第四十│
│                │至二分之一。    │條第二項關於因強│七條第一項規定，│
│                │                │制工作處分之執行│均構成累犯，應逕│
│                │                │完畢或一部之執行│依新法規定。    │
│                │                │而免除後，五年以│                │
│                │                │內故意再犯有期徒│                │
│                │                │刑以上之罪者，以│                │
│                │                │累犯論。        │                │
│                │                │                │                │
│                │                │                │                │
│                │                │                │                │
├────────┼────────┼────────┼────────┤
│刑法第四十一條第│刑法第四十一條第│刑法第四十一條第│被告戊○○、陳俊│
│一項前段易科罰金│一項前段規定：「│一項前段規定：「│彬及甲○○行為時│
│部分            │犯最重本刑為五年│犯最重本刑為五年│之易科罰金折算標│
│                │以下有期徒刑以下│以下有期徒刑以下│準，應以銀元一百│
│                │之刑之罪，而受六│之刑之罪，而受六│元至三百元折算為│
│                │個月以下有期徒刑│個月以下有期徒刑│一日，經依現行法│
│                │或拘役之宣告，因│或拘役之宣告者，│規所定貨幣單位折│
│                │身體、教育、職業│得以新台幣一千元│算新台幣條例第二│
│                │、家庭之關係或其│、二千元或三千元│條規定換算為新台│
│                │他正當事由，執行│折算一日，易科罰│幣後，應以新台幣│
│                │顯有困難者，得以│金。」          │三百元至九百元折│
│                │一元以上三元以下│                │算為一日，修正後│
│                │折算一日，易科罰│                │則以新台幣一千元│
│                │金。」          │                │、二千元、三千元│
│                │罰金罰鍰提高標準│                │折算一日，修正後│
│                │條例第二條（已刪│                │刑法第四十一條第│
│                │除）規定：「依刑│                │一項前段規定，並│
│                │法第四十一條易科│                │非較有利於被告，│
│                │罰金或第四十二條│                │依刑法第二條第一│
│                │第二項易服勞役者│                │項前段規定，適用│
│                │，均就其原定數額│                │行為時法律即修正│
│                │提高為一百倍折算│                │前刑法第四十一條│
│                │一日；法律所定罰│                │第一項前段及罰金│
│                │金數額未依本條例│                │罰鍰提高標準條例│
│                │提高倍數，或其處│                │第二條規定，定其│
│                │罰法條無罰金刑之│                │易科罰金之折算標│
│                │規定者，亦同。」│                │準。            │
├────────┼────────┼────────┼────────┤
│刑法第五十一條第│宣告多數有期徒刑│宣告多數有期徒刑│修正後刑法第五十│
│五款數罪併罰定應│者，於各刑中之最│者，於各刑中之最│一條第五款規定並│
│執行刑          │長期以上，各刑合│長期以上，各刑合│非較有利於被告吳│
│                │併之刑期以下，定│併之刑期以下，定│國輝，依刑法第二│
│                │其刑期。但不得逾│其刑期。但不得逾│條第一項前段規定│
│                │二十年。        │三十年。        │，適用修正前刑法│
│                │                │                │第五十一條第五款│
│                │                │                │規定定其應執行之│
│                │                │                │刑。            │
└────────┴────────┴────────┴────────┘
論罪之法條全文：
刑法第二百七十七條
傷害人之身體或健康者，處三年以下有期徒刑、拘役或一千元以
下罰金。
犯前項之罪因而致人於死者，處無期徒刑或七年以上有期徒刑；
致重傷者，處三年以上十年以下有期徒刑。
刑法第三百零四條
以強暴、脅迫使人行無義務之事或妨害人行使權利者，處三年以
下有期徒刑、拘役或三百元以下罰金。
前項之未遂犯罰之。
刑法第三百四十六條
意圖為自己或第三人不法之所有，以恐嚇使人將本人或第三人之
物交付者，處六月以上五年以下有期徒刑，得併科一千元以下罰
金。
以前項方法得財產上不法之利益，或使第三人得之者，亦同。
前二項之未遂犯罰之。


司法院資訊處製作；財團法人民間司法改革基金會備份。
